【裁判字號】    98,訴,589
【裁判日期】    980616
【裁判案由】    毒品危害防制條例
【裁判全文】
臺灣臺北地方法院刑事判決               98年度訴字第589號
公  訴  人  臺灣臺北地方法院檢察署檢察官
被      告  甲○○
上列被告因違反毒品危害防制條例案件，經檢察官提起公訴（98
年度毒偵字第814號），因被告於本院準備程序中，先就被訴事
實為有罪之陳述，經本院合議庭裁定適用簡式審判程序，茲判決
如下：
    主  文
甲○○施用第一級毒品，累犯，處有期徒刑拾月。扣案含第一級
毒品海洛因之白色粉末壹小包（驗餘淨重零點零壹柒肆公克）沒
收銷燬；上開毒品包裝袋壹個沒收。
    事  實
一、甲○○前於民國87年間，因施用毒品案件，經依本院87年度
    毒聲字第1108號裁定送觀察、勒戒後，於87年10月26日因無
    繼續施用毒品傾向而出所，並由臺灣臺北地方法院檢察署檢
    察官以87年度偵字第20987號為不起訴處分確定。惟其於上
    開觀察、勒戒執行完畢釋放後5年內之88年間，再犯施用毒
    品案件，經依臺灣板橋地方法院88年度毒聲字第1526號裁定
    送觀察、勒戒後，認有繼續施用毒品之傾向，由臺灣板橋地
    方法院檢察署檢察官以88年度偵字第5563號向法院提起公訴
    並聲請裁定施以強制戒治，經臺灣板橋地方法院以88年度易
    字第1926號判處有期徒刑7月確定，於90年8月31日執行完畢
    ，並於88年3月30日依同法院88年度毒聲字第2032號裁定入
    戒治處所施以強制戒治1年，嗣於88年9月29日依同法院88年
    度毒聲字第5331號裁定停止戒治並付保護管束，上開停止戒
    治未經撤銷，已於89年3月29日保護管束期滿視為強制戒治
    執行完畢。於92年間，三犯施用毒品案件（施用第一級、第
    二級毒品），經臺灣臺北地方法院檢察署檢察官向本院提起
    公訴並聲請裁定施以強制戒治，分別經本院92年度訴字第16
    22號、92年度簡字第2846號判處有期徒刑7月及6月確定，嗣
    經本院93年度聲字第1616號裁定上開二罪應合併執行有期徒
    刑1年確定，於94年4月13日縮刑期滿，並經本院92年度毒聲
    字第1458號裁定令入戒治處所施以強制戒治，嗣因毒品危害
    防制條例於93年1月9日修正施行，上開強制戒治因而未執行
    即經臺灣臺北地方法院檢察署逕予報結。於95年間，因搶奪
    案件，經本院以95年度訴字第714號判處有期徒刑8月確定，
    於96年4月22日縮刑期滿；另因施用毒品案件，經依本院95
    年度毒聲字第153號裁定送觀察、勒戒後，認有繼續施用毒
    品之傾向，並依本院96年度毒聲字第37號裁定入戒治處所施
    以強制戒治，其期間為6個月以上，至無繼續強制戒治之必
    要為止，但最長不得逾1年，嗣於執行屆滿6個月後，經臺灣
    臺北戒治所評估後認其無繼續執行強制戒治之必要，於97年
    10月23日釋放出所，並由臺灣臺北地方法院檢察署檢察官於
    97年11月26日以97年度戒毒偵字第197號為不起訴處分確定
    。詎其仍不知悔悟，猶未戒除毒癮，於98年2月24日上午9時
    許，在臺北市○○區○○路附近某公園廁所內，基於施用第
    一級毒品海洛因之犯意，以將第一級毒品海洛因置於注射針
    筒內摻水溶解後，持該針筒注射其身體之方式，施用第一級
    毒品海洛因1次。嗣於同日晚間21時10分許，為警在臺北市
    中山區○○○路19巷口臨檢盤查，甲○○自行從上衣口袋內
    取出第一級毒品海洛因1小包（毛重0.2180公克，淨重0.018
    0公克，取0.0006公克鑑驗用罄，餘重0.0174公克），並接
    受採集尿液，經警將其尿液送驗，鑑驗結果呈海洛因代謝物
    嗎啡陽性反應，而悉上情。
三、案經臺北市政府警察局中山分局報請臺灣臺北地方法院檢察
    署檢察官偵查起訴。
    理  由
一、程序方面：
    本件被告甲○○所犯施用第一級毒品罪，係死刑、無期徒刑
    、最輕本刑為3年以上有期徒刑以外之罪，亦非高等法院管
    轄第一審案件，於準備程序進行中，被告先就被訴事實為有
    罪之陳述，經告知被告簡式審判程序之旨，並聽取檢察官及
    被告之意見後，本院合議庭裁定由受命法官進行簡式審判程
    序，是本件之證據調查，依刑事訴訟法第273條之2規定，不
    受同法第159條第1項、第161條之2、第161條之3、第163條
    之1及第164條至第170條規定之限制，合先敘明。
二、認定犯罪事實之證據及理由：
  (一)上揭犯罪事實，業據被告於警詢、偵查及本院審理時均坦承
    不諱，並有含第一級毒品海洛因成分之白色粉末1小包扣案
    可憑。又被告為警查獲後於98年2月24日晚間21時10分許所
    採集之尿液，經以酵素免疫分析法初步檢驗結果，呈鴉片類
    陽性反應，再以氣相層析質譜儀法確認檢驗結果，判定呈海
    洛因代謝物嗎啡陽性反應，此有臺北市政府警察局偵辦毒品
    案件尿液檢體委驗單（尿液檢體編號：036949號）及台灣尖
    端先進生技醫藥股份有限公司出具之濫用藥物檢驗報告附卷
    可稽（見98年度毒偵字第914號偵查卷第53頁、第55頁）。
    再扣案含第一級毒品海洛因成分之白色粉末1小包，經檢驗
    結果：實稱毛重為0.218公克（含1袋），淨重為0.0180公克
    ，取樣0.0006公克鑑析用罄，餘重0.0174公克，檢出第一級
    毒品海洛因成分，有交通部民用航空局航空醫務中心98年3
    月17日航藥鑑字第0981302號毒品鑑定書附卷可按（見同上
    偵查卷第57頁）。以上均足為被告自白之佐證，堪認被告上
    開出於任意性之自白核與事實相符，應堪採信。
  (二)按毒品危害防制條例於92年7月9日修正公佈，自93年1月9日
    施行，其中第20條、第23條將施用毒品之刑事處遇程式區分
    為「初犯」、「5年內再犯」、「5年後再犯」。依其立法理
    由之說明：「初犯」，經觀察、勒戒或強制戒治，應為不起
    訴處分或不付審理之裁定；經觀察、勒戒或強制戒治執行完
    畢釋放後，「5年內再犯」者，因其再犯率甚高，原實施之
    觀察、勒戒及強制戒治既已無法收其實效，爰依法追訴或裁
    定交付審理。至於經觀察、勒戒或強制戒治執行完畢釋放後
    ，「5年後再犯」者，前所實施之觀察、勒戒或強制戒治已
    足以遮斷其施用毒品之毒癮，為期自新及協助其斷除毒癮，
    仍適用「初犯」規定，先經觀察、勒戒或強制戒治之程式。
    從而依修正後之規定，僅限於「初犯」及「5年後再犯」二
    種情形，始應先經觀察、勒戒或強制戒治程式。倘被告於5
    年內已再犯，經依法追訴處罰，縱其第3次（或第3次以上）
    再度施用毒品之時間，在初犯經觀察、勒戒或強制戒治執行
    完畢釋放5年以後，已不合於「5年後再犯」之規定，且因已
    於「5年內再犯」，顯見其再犯率甚高，原實施觀察、勒戒
    或強制戒治，已無法收其實效，即應依該條例第10條處罰（
    最高法院97年度第5次刑事庭會議決議參照）。查本案被告
    前於87年間，因施用毒品案件，經依本院87年度聲字第1108
    號裁定送觀察、勒戒後，於87年10月26日因無繼續施用毒品
    傾向而出所，並由臺灣臺北地方法院檢察署檢察官以87年度
    偵字第20987號為不起訴處分確定；其於上開觀察、勒戒執
    行完畢釋放後5年內之88年間，即已再犯施用毒品案件，經
    依臺灣板橋地方法院88年度毒聲字第1526號裁定送觀察、勒
    戒後，認有繼續施用毒品之傾向，由臺灣板橋地方法院檢察
    署檢察官以88年度偵字第5563號向法院提起公訴並聲請裁定
    施以強制戒治，經臺灣板橋地方法院以88年度易字第1926號
    判處有期徒刑7月確定，於90年8月31日執行完畢，並於88年
    3 月30日依同法院88年度毒聲字第2032號裁定入戒治處所施
    以強制戒治1年，嗣於88年9月29日依同法院88年度毒聲字第
    5331號裁定停止戒治並付保護管束，上開停止戒治未經撤銷
    ，已於89年3月29日保護管束期滿視為強制戒治執行完畢；
    於92年間，三犯施用毒品案件（施用第一級、第二級毒品）
    ，經臺灣臺北地方法院檢察署檢察官向本院提起公訴，分別
    經本院以92年度訴字第1622號、92年度簡字第2846號判處有
    期徒刑7月及6月確定，上開二罪嗣經本院93年度聲字第1616
    號裁定應合併執行有期徒刑1年確定，於94年4月13日縮刑期
    滿，並經本院92年度毒聲字第1458號裁定令入戒治處所施以
    強制戒治，嗣因毒品危害防制條例於93年1月9日修正施行，
    上開強制戒治因而未執行即經臺灣臺北地方法院檢察署逕予
    報結；復於95年間，因施用毒品案件，經依本院95年度毒聲
    字第153號裁定送觀察、勒戒後，認有繼續施用毒品之傾向
    ，並依本院96年度毒聲字第37號裁定入戒治處所施以強制戒
    治，其期間為6個月以上，至無繼續強制戒治之必要為止，
    但最長不得逾1年，嗣於執行屆滿6個月後，經臺灣臺北戒治
    所評估後認其無繼續執行強制戒治之必要，於97年10月23
    日釋放出所，並由臺灣臺北地方法院檢察署檢察官於97年11
    月26日以97年度戒毒偵字第197號為不起訴處分確定，有臺
    灣高等法院被告前案紀錄表1份、本院92年度毒聲字第1458
    號裁定、95年度毒聲字第153號裁定、本院96年度毒聲字第
    37號裁定及臺灣臺北地方法院檢察署97年度戒毒偵字第197
    號不起訴處分書附卷可稽。被告既於87年10月26日觀察、勒
    戒執行完畢釋放後之5年內，分別於88年、92年4月間再犯及
    三犯施用毒品案件經追訴、處罰，顯見原實施之觀察、勒戒
    已無法收其實效，則其於98年2月24日上午9時許，再犯本件
    之施用第一級毒品犯行，即非屬毒品危害防制條例第20條第
    3項所定「5年後再犯」之情形，而符合同條例第23條第2項
    之起訴條件，附此說明。
  (三)綜上，本件事證明確，被告犯行堪以認定，應予依法論科。
三、論罪科刑理由：
  (一)按海洛因為毒品危害防制條例第2條第2項第1款明定之第一
    級毒品，不得持有及施用。核被告所為，係犯毒品危害防制
    條例第10條第1項之施用第一級毒品罪。其施用前、後持有
    第一級毒品海洛因之低度行為，為其施用第一級毒品之高度
    行為所吸收，不另論罪。
  (二)查被告前於95年間，因搶奪案件，經本院以95年度訴字第
    714號判處有期徒刑8月確定，於96年4月22日縮刑期滿，此
    有上開臺灣高等法院被告前案紀錄表在卷可按，其前受徒刑
    執行完畢，於5年以內故意再犯本件最重本刑為有期徒刑以
    上之罪，為累犯，應依刑法第47條第1項規定，加重其刑。
  (三)爰審酌被告素行不良，前已因施用毒品犯行受觀察、勒戒、
    強制戒治及徒刑執行完畢，猶未能確實戒除毒害，仍有吸毒
    成癮之舉，惟所犯之施用毒品犯行乃戕害自己身心健康，尚
    未害及他人，及其犯罪後坦承犯行等一切情狀，量處如主文
    所示之刑。
  (四)扣案之白色粉末1小包內所含第一級毒品海洛因（含袋毛重
    0.2180公克，淨重0.018 0公克，取樣0.0006公克鑑析用罄
    ，餘重0.0174公克），係查獲之毒品，不問屬於犯人與否，
    依毒品危害防制條例第18條第1項前段規定，應沒收銷燬。
    上開毒品之包裝袋1個，係被告所有供施用、持有毒品所用
    之物，業據被告陳明在卷，爰依刑法第38條第1項第2款之規
    定，併予宣告沒收。
四、適用法律：
  (一)程序法方面：刑事訴訟法第273條之1第1項、第299條第1項
    前段。
  (二)實體法方面：毒品危害防制條例第10條第1項、第18條第1項
    前段，刑法第11條前段、第47條第1項、第38條第1項第2款
    。
本案經檢察官鄧巧羚到庭執行職務
中    華    民    國    98    年    6     月    16    日
                        刑事第十二庭  法  官  陳慧萍
以上正本證明與原本無異。
如不服本判決應於收受送達後10日內向本院提出上訴書狀，並應
敘述具體理由；其未敘述上訴理由者，應於上訴期間屆滿後20日
內向本院補提理由書（均須按他造當事人之人數附繕）「切勿逕
送上級法院」。
                                      書記官  黃慧怡
中    華    民    國    98    年    6     月    16    日
附錄本案論罪科刑法條：
毒品危害防制條例第10條
施用第一級毒品者，處 6 月以上 5 年以下有期徒刑。
施用第二級毒品者，處 3 年以下有期徒刑。


司法院資訊處製作；財團法人民間司法改革基金會備份。
